【裁判字號】    97,訴,4989
【裁判日期】    980710
【裁判案由】    毒品危害防制條例
【裁判全文】
臺灣板橋地方法院刑事判決              97年度訴字第4989號
公  訴  人  臺灣板橋地方法院檢察署檢察官
被      告  丙○○
                    室
            甲○○
上列被告因違反毒品危害防制條例等案件，經檢察官提起公訴（
97年度偵字第11758 號），本院判決如下：
    主  文
丙○○收受贓物，處拘役伍拾日，如易科罰金，以新臺幣壹仟元
折算壹日。
丙○○及甲○○被訴共同轉讓第二級毒品未遂部分，均無罪。
    事  實
一、丙○○於民國97年4 月5 日晚上，明知真實姓名年籍不詳綽
    號「白賊」之男子，所交付黑色華碩筆記型電腦 (品牌：華
    碩電腦、型號：U1F 、序號：368A-BT183），係來路不明之
    贓物（為丁○○所有，於97年4月5日23時30分許，在臺北縣
    板橋市○○路○段50巷遭竊），竟仍基於收受贓物之犯意，
    收受後供己使用。嗣於97年4月6日23時20分許，在丙○○位
    於臺北縣板橋市○○路○段50之9號之住處，經警查獲，並扣
    得上開黑色華碩筆記型電腦1台，始查悉上情。
二、案經臺北縣政府警察局板橋分局報告臺灣板橋地方法院檢察
    署檢察官偵查起訴。
    理  由
一、有罪部分：
(一)上開犯罪事實，業據被告丙○○於本院訊問及審理時坦承不
    諱，除有證人即被害人丁○○於警詢之指述外，並有自願受
    搜索同意書、臺北縣政府警察局板橋分局扣押物品目錄表、
    贓物認領保管單各乙紙及扣押物品照片2 幀附卷可稽，足認
    被告之自白與事實相符，應可採信。本件事證明確，被告丙
    ○○收受贓物犯行堪以認定，應予應法論科。
(二)核被告丙○○所為，係犯刑法第349 條第1 項之收受贓物罪
    。爰審酌被告前無刑案前科紀錄之素行狀況，有臺灣高等法
    院被告前案紀錄表1 份在卷可參，而其收受贓物將使被害人
    財物追償倍增困難，增加檢警單位偵查之困難，暨其犯罪動
    機、手段、犯後坦承犯行之態度等一切情狀，量處如主文所
    示之刑，並諭知如易科罰金之折算標準，以資懲儆。
二、無罪部分：
(一)公訴意旨略以：被告甲○○及丙○○均明知甲基安非他命為
    毒品危害防制條例第2 條第2 項所規定之第二級毒品，依法
    不得擅自轉讓，被告甲○○及丙○○二人竟共同基於轉讓第
    二級毒品之犯意聯絡，於97年4 月6 日22時，被告甲○○在
    被告丙○○位於臺北縣板橋市○○路○ 段50之9 號2 樓202
    號房住處，收受被告丙○○於不詳時間地點，取自某真實姓
    名年籍不詳之「張」姓男子之第二級毒品甲基安非他命3 包
    （毛重1.18公克）後，欲前往板橋市○○路○ 段50巷之天主
    教堂轉讓交付姓名年籍不詳綽號「白賊」（台語）之人；同
    日23時許，被告甲○○前往轉讓交付地點途中，遇見接獲檢
    舉前往埋伏守候之員警，經警出示證件攔查，被告甲○○主
    動自所穿著之外套衣袖處起出前開甲基安非他命3 包（毛重
    1.18公克）交付予員警，而未得逞（被告甲○○被訴施用第
    二級毒品部分，業經本院以97年度簡字第4246號簡易判決判
    處有期徒刑6 月確定）。復帶同警方前往被告丙○○上開住
    處，經得被告丙○○同意，警方進入屋內，目視發覺被告丙
    ○○置於床上之甲基安非他命及安非他命吸食器，當場查扣
    被告丙○○所有之第二級毒品甲基安非他命9 包（毛重：12
    .72 公克）、及第一級毒品海洛因1 包（毛重：0.2 公克）
    、安非他命吸食器1 個、分裝袋150 個、電子秤1 個、筆記
    本（帳冊）1 本、行動電話含SIM 卡1 支（廠牌：NOKIA ，
    手機序號：000000000000000 ，門號：0000000000）及新臺
    幣（下同）71,000元等物後，並依法執行附帶搜索，於被告
    丙○○穿著之內長褲左邊口袋扣得甲基非他命1 包（毛重0.
    5 公克）在案（被告丙○○施用第一級毒品海洛因及第二級
    毒品甲基安非他命部分，業經本院以97年度毒聲字第492 號
    裁定送觀察、勒戒後，認有繼續施用毒品傾向，再經本院以
    97年度毒聲字第1682號裁定令入戒治處所施以強制戒治，其
    成效經評定為合格，無繼續戒治之必要，已於98年4 月27日
    釋放出所，並經臺灣板橋地方法院檢察署檢察官以98年度戒
    毒偵字第366 號為不起訴處分確定），因認被告甲○○及丙
    ○○共同涉犯毒品危害防制條例第8 條第5 項、第2 項轉讓
    第二級毒品未遂罪嫌等語。
(二)按犯罪事實應依證據認定之，無證據不得認定犯罪事實，又
    不能證明被告犯罪或其行為不罰者，應諭知無罪之判決，刑
    事訴訟法第154 條第2 項、第301 條第1 項分別定有明文。
    次按認定不利於被告之事實，須依積極證據，茍積極證據之
    本身已存有瑕疵而不足為不利於被告事實之認定時，即應為
    有利於被告之認定，更不必有何有利之證據。而此用以證明
    犯罪事實之證據，猶須於通常一般人均不至於有所懷疑，堪
    予確信其已臻真實者，始得據以為有罪之認定，倘其證明尚
    未達到此一程度，而有合理性之懷疑存在，致使無從為有罪
    之確信時，即應為無罪之判決，此有最高法院82年度台上字
    第163 號判決、76年度台上字第4986號、30年上字第816 號
    等判例意旨可資參照。另按被告或共犯之自白，不得作為有
    罪判決之唯一證據，仍應調查其他必要之證據，以察其是否
    與事實相符，刑事訴訟法第154 條第2 項、第156 條第1 項
    、第2 項分別定有明文。又檢察官就起訴犯罪事實，應負提
    出證據及說服之實質舉證責任，倘所提證據不足積極證明被
    告有罪，基於無罪推定原則，自應諭知無罪判決。告訴人之
    告訴，係以使被告受刑事追訴為目的，其指訴是否與事實相
    符，仍應調查其他證據，以資審認，必被害人所述被害情形
    ，無瑕疵可擊，且就其他方面調查，又與事實相符，始足據
    為有罪判決之基礎，此亦有最高法院92年台上字第128 號判
    例、81年度台上字第3539號判決可資參照。
(三)公訴人認被告二人涉犯毒品危害防制條例第8 條第2 項、第
    5 項之共同轉讓第二級毒品未遂罪，無非係以被告甲○○於
    警詢、偵查中之自白、證人即臺北縣政府警察局板橋分局員
    警乙○○於偵查中之陳述，及被告丙○○、甲○○簽立之自
    願受搜索同意書各乙紙、臺北縣政府警察局板橋分局扣押物
    品目錄表2 紙、扣案之第二級毒品甲基安非他命13包（驗餘
    淨重共10.46 公克）及內政部警政署刑事警察局97年5 月13
    日刑鑑字第0970063765號鑑定書乙紙等資為論據。訊據被告
    丙○○固承認於查獲當日同案被告甲○○有到其住處之事實
    ，惟堅決否認有何共同轉讓第二級毒品犯行，辯稱：當日係
    甲○○至伊住處要取回之前出借之充電器，伊並未拿第二級
    毒品予甲○○，要甲○○交付予綽號「白賊」之人等語；另
    被告甲○○固坦承扣案之甲基安非他命3 包係丙○○交給伊
    ，要伊拿去板橋市○○路與館前西路交叉口處的天主教門口
    ，交給一位綽號「白賊」的男子之事實，惟堅決否認有何共
    同轉讓第二級毒品犯行，辯稱：不知這樣的行為係共同轉讓
    毒品等語。
(四)經查：
  (1)被告甲○○固於警詢、偵訊及本院訊問、審理時供稱：扣案
    之甲基安非他命3 包係丙○○所交付，要伊拿去板橋市○○
    路與館前西路之交岔路口處之天主教門口，交給一位綽號「
    白賊」之男子等語（詳97年度偵字第11758 號偵查卷第19頁
    -20 頁、第89頁及本院卷第2 頁、本院98年6 月23日審判筆
    錄第5 頁），惟被告丙○○則堅決否認上情，供述：伊當毒
    品放在桌上，甲○○當時急著要走，伊認為係甲○○自行在
    桌上拿取伊所有之毒品，伊並未拿第二級毒品予甲○○，要
    甲○○交付予綽號「白賊」之人等語（詳本院98年6 月23日
    審判筆錄第6 頁），且經本院訊問證人即查獲被告甲○○之
    臺北縣政府警察局板橋分局警員乙○○，其到庭具結證稱：
    「我們小組有四人，其中一人有接獲線報知道丙○○在樓下
    有販賣毒品，大約是查獲本案之前二、三天到一個星期之前
    ，他接獲線報的內容是說一個綽號叫『黑人』的人，在我們
    查獲地址的樓下有販賣毒品，我們就在樓下等看丙○○有無
    交易毒品，我們大約等了幾個小時，發現甲○○在樓下形跡
    可疑，還看到有人開門，他就上去了。我們在樓下發現甲○
    ○出來，我們就在路上盤查他，他自己就取出三包安非他命
    ，我們詢問之後，他跟我們說這三包是丙○○說委託他下來
    要拿給朋友的，之後我們就帶著甲○○前往丙○○的住處，
    就是查獲地點去搜索」等語（詳本院98年3 月24日審判筆錄
    第4 頁），是警方查獲被告甲○○時，除於被告甲○○身上
    扣得第二級毒品甲基安非他命外，並未有被告甲○○與丙○
    ○共同轉讓第二級毒品之其餘事證。再者，被告甲○○於97
    年4 月6 日經警採集尿液送請台灣檢驗科技股份有限公司鑑
    驗結果，發現呈甲基安非他命類陽性反應，此有該公司出具
    之濫用藥物檢驗報告在卷可參，而被告甲○○因施用第二級
    毒品犯行，並經本院以97年度簡字第4246號簡易判決判處有
    期徒刑6 月，如易科罰金，以新臺幣1 千元折算1 日，此亦
    有該判決書乙份在卷可按，而按施用毒品者，其所稱毒品來
    源之供述，須補強證據以擔保其供述之真實性。良以施用毒
    品者其供述之憑信性本不及於一般人，況施用毒品者其供出
    來源，因而破獲者，法律復規定得減輕其刑，其有為偵查機
    關誘導、或為邀輕典而為不實之陳述之可能，其供述之真實
    性自有合理之懷疑。是被告甲○○上開供述之可信度，本有
    可疑，在無其他補強證據下，被告丙○○是否確有交付第二
    級毒品予被告甲○○，委託被告甲○○轉交予綽號「白賊」
    之人，尚非無疑。
  (2)至經警於被告丙○○位於臺北縣板橋市○○路○段50之9號20
    2 號房住處查獲之第二級毒品甲基安非他命9 包、第一級毒
    品海洛因1 包、安非他命吸食器1 個、分裝袋150 個、電子
    磅秤1 個、NOKIA 行動電話1 支（含SIM 卡，手機序號：00
    0000000000000 號，門號：0000000000號）、筆記本1 本、
    71,000元，另於被告丙○○穿著之長褲左邊口袋扣得安非他
    命1 包等物，其中行動電話1 支、筆記本及現金，均難認與
    本件轉讓第二級毒品犯行有何關連，另扣案之第一級毒品海
    洛因1 包及第二級毒品甲基安非他命10包，經分別送請交通
    部民用航空局航空醫務中心及內政部警政署刑事警察局鑑定
    結果，確含有海洛因、甲基安非他命成分（海洛因驗餘淨重
    0. 018公克、甲基安非他命驗餘毛重計13.7公克），有該等
    公司出具之鑑定報告2 份在卷可按，且被告丙○○自承有施
    用第一級毒品海洛因及第二級毒品甲基安非他命犯行，其於
    97年3 月25日施用第一級毒品海洛因犯行，經警採集尿液送
    驗結果，呈鴉片類陽性反應，另於97年4 月6 日經警採集尿
    液送驗結果，呈甲基安非他命類陽性反應，並經本院以97年
    度毒聲字第492 號裁定送觀察、勒戒後，認有繼續施用毒品
    傾向，再經本院以97年度毒聲字第1682號裁定送戒治處所施
    以強制戒治，嗣因戒治成效良好，於98年4 月27日釋放出所
    ，並經臺灣板橋地方法院檢察署檢察官以98年度戒毒偵字第
    366 號為不起訴處分確定，此有被告丙○○之臺灣高等法院
    被告前案紀錄表、臺灣板橋地方法院檢察署檢察官不起訴處
    分書各乙份在卷可參，是被告丙○○在住處置放第一級毒品
    海洛因及第二級毒品甲基安非他命及吸食毒品之工具，例如
    ：吸食器、電子磅秤、分裝袋等物，亦合常情，尚難僅因在
    被告丙○○住處查獲上開物品，即認被告丙○○有交付第二
    級毒品予被告甲○○，委託被告甲○○轉交予綽號「白賊」
    之人之共同轉讓第二級毒品犯行。
(五)綜上所述，被告丙○○既否認涉有公訴人指訴之共同轉讓第
    二級毒品犯行，另被告甲○○固自白被告丙○○交付第二級
    毒品，委託其交付予綽號「白賊」之人，惟本件並無其他補
    強證據證明上情屬實，且復查無其他積極證據足資佐證被告
    丙○○、甲○○有此部分之犯行，其等被訴共同轉讓第二級
    毒品犯罪尚屬不能證明，自應為無罪之諭知。本件既不能證
    明被告丙○○、甲○○涉有本件被訴之共同轉讓第二級毒品
    犯行，則扣案之毒品海洛因1 包、甲基安非他命13包、吸食
    器、分裝袋、筆記本、現金、電子秤、行動電話（含SIM卡
    ）等物顯與本案無涉，爰均不於本案中宣告沒收或沒收銷燬
    毀，應由檢察官另行聲請沒收，附此敘明。
據上論斷，應依刑事訴訟法第299 條第1 項前段、第301 條第1
項，刑法第349 條第1 項、第41條第1 項前段，刑法施行法第1
條之1 第1 項、第2 項前段
本案經檢察官吳宗光到庭執行職務。
中    華    民    國    98    年    7     月    10    日
                  刑事第十三庭  審判長法  官  李幼妃
                                      法  官  張紹省
                                      法  官  鄭燕璘
以上正本證明與原本無異。
如不服本判決，應於判決送達後10日內，向本院提出上訴書狀，
且上訴書狀應敘述具體理由，而上訴書狀未敘述上訴理由者，應
於上訴期間（即自收受判決書之翌日起算10日）屆滿後20日內補
提理由書。「切勿逕送上級法院」。
                                      書記官  陳筱惠
中    華    民    國    98    年    7     月    10    日
附錄本案論罪科刑法條全文：
刑法第349條：
收受贓物者，處 3 年以下有期徒刑、拘役或 5 百元以下罰金。
搬運、寄藏、故買贓物或為牙保者，處 5 年以下有期徒刑、拘役
或科或併科 1 千元以下罰金。
因贓物變得之財物，以贓物論。


司法院資訊處製作；財團法人民間司法改革基金會備份。
